【裁判字號】    99,交聲,247
【裁判日期】    990611
【裁判案由】    違反道路交通管理處罰條例聲明異議
【裁判全文】
臺灣花蓮地方法院交通事件裁定         99年度交聲字第247號
原處分機關  交通部公路總局臺北區監理所花蓮監理站玉里分站
法定代理人  李發盛
異  議  人
即受處分人  甲○○
上列異議人即受處分人因違反道路交通管理處罰條例案件，對於
交通部公路總局臺北區監理所花蓮監理站玉里分站於中華民國99
年5月25日所為之處分（原處分案號：北監玉裁字第裁45-P00000
000號），聲明異議，本院裁定如下：
    主  文
原處分關於甲○○汽車駕駛人酒精濃度超過規定標準，罰鍰超過
新臺幣伍仟元部分撤銷。
上開撤銷部分，甲○○汽車駕駛人酒精濃度超過規定標準，處罰
鍰新臺幣伍仟元。
其餘異議駁回。
    理  由
一、原處分意旨略以：異議人即受處分人甲○○經警舉發於民國
    98年12月21日19時12分許，因酒後駕駛車號5671－GY號自用
    小客車，行經花蓮縣玉里鎮三民里三民84號前不慎肇事（無
    人傷亡），經警前往處理，並測得異議人吐氣中酒精濃度高
    達每公升0.95毫克，原處分機關依道路交通管理處罰條例第
    35條第1項第1款之規定，於99年5月25 日，裁處異議人罰鍰
    新臺幣（下同）57,000元、吊扣駕駛執照12個月，並依同條
    例第24條規定施以道安講習之處分（異議人於99年5月26 日
    收受裁決書）等語。
二、異議意旨則以：伊已因同一酒後駕車之違規行為，經警移送
    法辦，並由臺灣花蓮地方法院檢察署檢察官以99年度偵字第
    302號為緩起訴處分，期間1年，並命異議人應自於收受檢察
    官緩起訴處分命令通知書之3 個月內，向國庫支付52,000元
    ，但原處分機關竟仍裁處異議人罰鍰，有違行政罰法第26條
    第1 項所規定之「一事不二罰」原則，爰為此聲明異議，請
    求撤銷原處分等語。
三、經查：
（一）異議人對於本件酒後駕車之事實並不爭執，且有異議人之
      吐氣中酒精濃度測試數據表、舉發違反道路交通管理事件
      通知單影本各1 紙在卷可憑；又異議人同一飲酒駕車之行
      為，因同時觸犯刑法第185條之3之公共危險罪，業經臺灣
      花蓮地方法院檢察署檢察官於99年1月20日，以99 年度偵
      字第302號為緩起訴處分，於99年2月23日確定，緩起訴期
      間為1 年，異議人並已依緩起訴處分，向國庫支付52,000
      元等情，有上開緩起訴處分書、臺灣花蓮地方法院檢察署
      檢察官執行緩起訴處分命令通知書、自行收納款項收據、
      臺灣高等法院被告前案紀錄表各1 份在卷可稽，是異議人
      因本件同一酒醉駕車之違規行為，經原處分機關予以裁罰
      ，並經檢察官為緩起訴處分之事實，首堪確認。
（二）按汽車駕駛人，駕駛汽車經測試檢定有酒精濃度超過規定
      標準之情形者，處15,000元以上60,000元以下罰鍰，並當
      場移置保管該汽車及吊扣其駕駛執照 1年；因而肇事致人
      受傷者，並吊扣其駕駛執照 2年；致人重傷或死亡者，吊
      銷其駕駛執照，並不得再考領；而汽車駕駛人飲用酒類後
      其吐氣所含酒精濃度超過每公升0.25毫克（MG/L）者，不
      得駕車。道路交通管理處罰條例第35條第1項第1款、道路
      交通安全規則第114條第2款分別定有明文。
（三）又按行政罰法第26條第1 項規定：「一行為同時觸犯刑事
      法律及違反行政法上義務規定者，依刑事法律處罰之。但
      其行為應處以其他種類行政罰或得沒入之物而未經法院宣
      告沒收者，亦得裁處之。」，究其立法目的，一行為同時
      觸犯刑事法律及違反行政法上義務規定時，由於刑罰與行
      政罰同屬對不法行為之制裁，而刑罰之懲罰作用較強，故
      依刑事法律處罰，即足資警惕時，實無一事二罰再處行政
      罰之必要，且刑事法律處罰，由法院依法定程式為之，較
      符合正當法律秩序，應予優先適用，但罰鍰以外之沒入或
      其他種類行政罰，因兼具維護公共秩序之作用，為達行政
      目的，行政機關仍得併予裁處。於酒後駕車而涉犯醉態駕
      駛之公共危險罪，經檢察官為緩起訴處分，並命被告向公
      庫或指定之公益團體、地方自治團體支付一定金額之情形
      ，係被告履行檢察官為緩起訴處分命令之捐款條件，此等
      命令名義上雖非刑罰，但仍是一種特殊的處遇措施，造成
      被告之財產減少，性質上亦屬干預人民自由之處分，與刑
      事制裁無異，實質上應認係刑事處罰。故檢察官為緩起訴
      處分並命向公益團體捐款者，其捐款解釋上，亦屬道路交
      通管理處罰條例第35條第8項所規定之罰金。
（四）再依「違反道路交通管理事件統一裁罰基準表」規定，駕
      駛人吐氣所含酒精濃度超過每公升0.55毫克以上，小型車
      駕駛人於逾越應到案期限60日以上，逕行裁決處罰者，應
      處罰鍰57,000元，並吊扣駕駛執照1 年及施以道安講習；
      又汽車駕駛人，經裁判確定處以罰金低於本條例第92條第
      3 項所定最低罰鍰基準規定者，應依本條例裁決繳納不足
      最低罰鍰，分別為違反道路交通管理事件統一裁罰基準及
      處理細則（下稱裁罰細則）第2 條及道路交通管理處罰條
      例第35條第8 項所明定。查異議人於上揭時、地經警測得
      之吐氣酒精濃度為每公升0.95毫克一節，已如上述，上開
      通知單載明應到按日期為99年1月6日，異議人則於裁決翌
      日（即99年5月26 日）收受裁決書一節，有上開通知單及
      原處分機關送達證書影本1 份可憑，依上開裁罰細則及基
      準表規定，應處罰鍰57,000元，檢察官為上開緩起訴處分
      時，則僅命異議人支付緩起訴處分金52,000元，尚不足其
      最低罰鍰，原處分機關自得就不足額部分處以5,000 元之
      罰鍰，惟原處分機關仍對異議人裁處罰鍰57,000元，於法
      未合，異議人本件就罰鍰部分之異議，為有理由，應由本
      院撤銷並改諭如主文第二項所示罰鍰。另原處分有關吊扣
      駕駛執照12個月以及施以道路安全講習部分，性質與罰鍰
      不同，且兼具維護公共秩序之作用，為達行政目的，行政
      機關仍得併予裁處，是該部分處分並無違法或不當之處，
      此部分異議為無理由，應予駁回。
四、據上論斷，依道路交通案件處理辦法第19條、第20條前段，
    裁定如主文。
中    華    民    國    99    年    6     月    11    日
                  交通法庭      法  官  黃鴻達
上列正本證明與原本無異。
如對本裁定不服，應於送達後5 日內，向本院提出抗告狀（應抄
附繕本）。
中    華    民    國    99    年    6     月    14    日
                                書記官

司法院資訊處製作；財團法人民間司法改革基金會備份。
